臺灣臺中地方法院刑事判決　　　　　　 100年度易字第2174號
公　訴　人　臺灣臺中地方法院檢察署檢察官
被　　　告　陳清鏢
　　　　　　黃尉祺
共　　　同
選任辯護人　繆璁律師
上列被告因竊盜案件，經檢察官追加起訴（100 年度偵字第36號
），本院判決如下：
    主    文
陳清鏢、黃尉祺無罪。
    理    由
一、公訴意旨略以：被告陳清鏢為萬中砂石行（由張友育擔任名
    義負責人）、菖宏營造有限公司（由李博修擔任名義負責人
    ，下稱菖宏公司），及僑泰開發實業股份有限公司（已解散
    ，下稱僑泰公司）之實際負責人，被告黃尉祺則係擔任經理
    。其等均明知經濟部水利署第三河川局（下稱第三河川局）
    所發包之疏濬工程一向禁止長徑1 米以上之大石外運，竟於
    民國（下同）97年8 月間，基於意圖不法所有之犯意聯絡，
    盜採萬中砂石行經第三河川局核准取得之「大甲溪麗陽至松
    鶴段疏濬工程」地區長徑超過1 米以上之大石（下稱系爭大
    石），販售予不知情之仟郁交通有限公司（下稱仟郁公司）
    許福金股東，許福金再以每噸新臺幣（下同）450 元之價格
    ，輾轉販售予不知情之許良維，並由許福金指派黃曜環、徐
    銘鴻分別駕駛車牌號碼TH-990（追加起訴書誤載為113-UR）
    、488-HZ號砂石車，持被告黃尉祺所交付之全泰砂石場之六
    聯單，前往第三河川局在臺中市大甲溪麗陽至松鶴段疏濬工
    程28、29K 處，載運砂石至臺中市○○區○○路468 之70號
    對面空地。因認被告陳清鏢、黃尉祺涉犯刑法第320 條第1
    項之竊盜罪嫌等語。
二、按犯罪事實，應依證據認定之，無證據不得認定犯罪事實；
    不能證明被告犯罪者，應諭知無罪之判決，刑事訴訟法第15
    4 條第2 項、第301 條第1 項分別定有明文。又認定不利於
    被告之事實，須依積極證據，苟積極證據不足為不利於被告
    事實之認定時，即應為有利於被告事實之認定，更不必有何
    有利之證據；認定犯罪事實所憑之證據，雖不以直接證據為
    限，間接證據亦包括在內，然而無論直接或間接證據，其為
    訴訟上之證明，須於通常一般之人均不致有所懷疑，而得確
    信其為真實之程度者，始得據為有罪之認定，倘其證明尚未
    達到此一程度，而有合理性之懷疑存在時，即無從遽為有罪
    之確信（最高法院30年上字第816 號、76年臺上字第4986號
    判例意旨可資參照）。次按刑事訴訟法第161 條第1 項規定
    ：檢察官就被告犯罪事實，應負舉證責任，並指出證明之方
    法。因此，檢察官對於起訴之犯罪事實，應負提出證據及說
    服之實質舉證責任。倘其所提出之證據，不足為被告有罪之
    積極證明，或其指出證明之方法，無從說服法院以形成被告
    有罪之心證，基於無罪推定之原則，自應為被告無罪判決之
    諭知（最高法院92年臺上字第128 號判例意旨參照）。再按
    刑法第13條第1 項明定：行為人對於構成犯罪之事實，明知
    並有意使其發生者為故意。刑法上關於財產上之犯罪，所定
    意圖為自己或第三人不法所有之意思條件，即所稱之「不法
    所有意圖」，固指欠缺適法權源，仍圖將財產移入自己實力
    支配管領下，得為使用、收益或處分之情形而言，然該項「
    不法所有」云者，除係違反法律之強制或禁止規定者外；其
    移入自己實力支配管領之意圖，違反公共秩序或善良風俗，
    以及逾越通常一般之人得以容忍之程度者，自包括在內（最
    高法院87年度臺上字第163 號判決意旨參照）。
三、按被告以外之人於審判外之言詞或書面陳述，除法律有規定
    者外，不得作為證據；被告以外之人於偵查中向檢察官所為
    之陳述，除顯有不可信之情況者外，得為證據；被告以外之
    人於審判外之陳述，雖不符前4 條之規定，而經當事人於審
    判程序同意作為證據，法院審酌該言詞陳述或書面陳述作成
    時之情況，認為適當者，亦得為證據；當事人、代理人或辯
    護人於法院調查證據時，知有第159 條第1 項不得為證據之
    情形，而未於言詞辯論終結前聲明異議者，視為有前項之同
    意，刑事訴訟法第159 條第1 項、第159 條之1 第2 項、第
    159 條之5 分別定有明文。經查，檢察官、被告陳清鏢、黃
    尉祺、辯護人，對於本判決所引用之下列各項供述證據方法
    之證據能力，於本院審理程序時均表示無意見，且於法院調
    查證據時，知有刑事訴訟法第159 條第1 項不得為證據之情
    形，亦未於言詞辯論終結前聲明異議，茲審酌該等言詞陳述
    及書面陳述作成時之情況，並無不宜作為證據之情事，依上
    開規定，自得作為證據。次按關於非供述證據之物證，或以
    科學、機械之方式，對於當時狀況所為忠實且正確之記錄，
    性質上並非供述證據，均應無傳聞法則規定之適用；如該非
    供述證據非出於違法取得，並已依法踐行調查程序，即不能
    謂無證據能力（最高法院97年度臺上字第1401號、97年度臺
    上字第6153號、97年度臺上字第3854號判決要旨參照）。查
    本案之非供述證據，並無人對現實情形之記憶、知覺經常可
    能發生之誤差（如知覺之主觀性及記憶隨時間推移而發生變
    化、遺忘等），無傳聞法則之適用至明，且其等係依法定程
    序合法所取得，與本案具有關聯性，被告陳清鏢、黃尉祺、
    辯護人復未爭執其等有何違法取證之情形，自認均有證據能
    力。
四、公訴意旨認被告陳清鏢、黃尉祺涉犯本案竊盜犯行，無非係
    以證人徐銘鴻、黃曜環於警詢中，證人張朝凱於警詢、偵訊
    中，證人許福金、許良維於警詢、偵訊、本院審理中之證述
    、現場照片、仟郁交通有限公司請款單等證據，及認為被告
    黃尉祺坦承系爭大石係證人許福金與萬中砂石行以料換料所
    得，並對證人許福金證稱系爭大石係向被告黃尉祺購買不爭
    執等節為據。惟訊據被告陳清鏢、黃尉祺堅詞否認涉有竊盜
    犯行，並辯稱：當時證人許福金是要向萬中砂石行買中石做
    蛇籠，而與被告黃尉祺接洽，並非系爭大石，有證人許良維
    於本院審理中所為之證言、證人徐銘鴻、黃曜環於警詢中所
    為之證詞可憑；再依客觀實務之情形，第三河川局疏濬工程
    工程外運級配石料均需經過檢查站保全人員之稽核，除經主
    管例外為同意外，無外運一米以上大石之可能；復扣案於本
    院卷內之「大甲溪麗陽至松鶴段疏濬工程」地磅管制站監視
    錄影紀錄翻拍照片顯示，上揭涉案之砂石車均無任何於前開
    時間載運系爭大石過磅出場之情事，故系爭大石不知從何而
    來等語。經查：
（一）被告陳清鏢為萬中砂石行（由張友育擔任名義負責人）、
      菖宏公司（由李博修擔任名義負責人），及僑泰公司（已
      解散）之實際負責人，被告黃尉祺則係擔任經理，經被告
      陳清鏢、黃尉祺供承在卷（見臺灣臺中地方法院檢察署99
      年度他字第3455號卷第25-27 、84-89 頁，第100 年度偵
      字第36號卷第33-35 頁），堪認屬實。而97年間，證人許
      良維因接獲工程，向證人許福金購買中石備料，證人許福
      金因在第三河川局做疏濬工程時，未受配料、沒有提貨單
      ，無法向第三河川局載料，遂與擔任合法砂石場萬中砂石
      行之經理即被告黃尉祺聯繫購買中石，事後被告黃尉祺交
      付全泰砂石場之六聯單予證人許福金僱用之兩名司機即證
      人徐銘鴻、黃曜環，至第三河川局臺中市大甲溪麗陽至松
      鶴段疏濬工程28、29K 處載運中石，並依證人許良維之指
      示，前往臺中市○○區○○路468 之70號對面空地，及臺
      中市○○區○○路近崇德路口之一處空地（後於98年8 月
      改至證人張朝凱承租之臺中市○○區○○段3-26地號）放
      置，證人許良維最後支付315,190 元價金予證人許福金等
      情，經證人徐銘鴻、黃曜環於警詢中，證人張朝凱於警詢
      、偵訊中，證人許福金、許良維於警詢、偵訊、本院審理
      中之證述綦詳（見臺灣臺中地方法院檢察署99年度他字第
      3455號卷第13-16 、21-23 、28、29、39、40、58、59、
      71、72頁，99年度偵字第4514號卷第7 、8 、34、36-3 8
      頁，本院卷第91-94 頁）；並有仟郁交通有限公司請款單
      、第三河川局過磅單在卷可稽（見臺灣臺中地方法院檢察
      署99年度偵字第4514號卷第39-41 頁，本院卷第65-87 頁
      ），足認屬實。
（二）證人許福金雖曾於偵訊中結證：在張朝凱那邊查獲的石頭
      是其於97年透過被告黃尉祺從麗陽段第三河川局處買來，
      賣給證人許良維的等語（見臺灣臺中地方法院檢察署100
      年度偵字第36號卷第39頁），然「在張朝凱那邊查獲之石
      頭」係指系爭大石，抑或存於現場大部分之石頭，乃有未
      明；且證人許福金、許良維均自始一致陳稱當初證人許良
      維向證人許福金購買，及證人許福金與被告黃尉祺聯繫購
      買自第三河川局大甲溪麗陽至松鶴段疏濬工程者，均為中
      石，已於前述；證人許福金另於偵訊時補充證述：本案遭
      警查獲地點處之石頭，有些是、有些不是其命證人徐銘鴻
      、黃曜環載運予證人許良維者等語（見臺灣臺中地方法院
      檢察署99年度他字第3455號卷第58頁），證人許良維亦於
      偵訊中證稱：放置在豐原之石頭，有一部份並非其所有等
      語（見臺灣臺中地方法院檢察署99年度他字第3455號卷第
      59 頁 ），故經警在臺中市○○區○○路468 之70號對面
      空地、臺中市○○區○○段3-26地號查獲之系爭大石，是
      否確為被告黃尉祺任職之萬中砂石行出售予證人許福金，
      再轉賣予證人許良維，乃有疑義。再縱使系爭大石確為證
      人許福金於97年間向萬中砂石行所買受，轉售予證人許良
      維者，然考量在前揭2 現場經警查獲之系爭大石總數僅12
      顆，證人許良維、許福金分別購入者則為23臺砂石車數量
      之砂石，有仟郁交通有限公司請款單、第三河川局99年8
      月2 日水三管字第09902026350 號函、大石返還統計彙整
      表、系爭大石照片13張附卷可佐（見臺灣臺中地方法院檢
      察署99年度他字第3455號卷第78-81 頁，99年度偵字第45
      14號卷第41頁），系爭12顆大石相較於證人許良維、許福
      金購入砂石之總數而言，微乎其微；及長徑1 米以內的中
      石是以挖土機（怪手）之前端篩斗挖掘、篩選自溪底而得
      ，不可能每顆去量、每顆去確認等節，經證人許福金於偵
      訊、本院審理時證述歷歷（見臺灣臺中地方法院檢察署99
      年度他字第3455號卷第58、59頁，本院卷第94頁），上開
      臺中市東勢區、豐原區2 查獲現場之系爭大石，應係當時
      在第三河川局大甲溪麗陽至松鶴段疏濬工程處，幫忙裝車
      之怪手誤篩而得、放置證人徐銘鴻、黃曜環駕駛之砂石車
      內者無訛。無從遽以認定被告黃尉祺、陳清鏢就該12顆系
      爭大石之取得，具有不法所有之竊盜犯意甚顯。
（三）復觀諸扣案於本院卷內之「大甲溪麗陽至松鶴段疏濬工程
      」地磅管制站監視錄影紀錄翻拍照片、仟郁交通有限公司
      請款單，及逐一核對該處97年9 月間與本案相關之23張過
      磅單資料後，可知證人徐銘鴻、黃曜環分別駕駛之488-HZ
      號、TH-990號砂石車，於上揭97年9 月8 日上午8 時許、
      10 時許、11時50分許、下午1 時50分許、3 時35分許、5
      時25分許、97年9 月9 日上午8 時25分許、10時25分許、
      12時15分許、下午2 時許、3 時45分許、5 時30分許過磅
      出場前後，均無載運1 米以上石頭（大石）之情事，有前
      開監視錄影紀錄翻拍照片、監視器光碟影像畫面資料、過
      磅單翻拍照片、過磅單影本、入場聯影本、出場聯影本、
      仟郁交通有限公司請款單影本附卷可考（見臺灣臺中地方
      法院檢察署99年度偵字第4514號卷第39-41 頁，本院卷第
      33-55 、64-87 頁），核與證人許良維、許福金前開所為
      ：97年間透過萬中砂石行向第三河川局取得者為中石等之
      證言相符，堪認屬實。參以一般實務運作之常態，第三河
      川局疏濬工程之級配石料外運，均需經過檢查站保全人員
      之查核，確保無1 米以上大石外運之情形，始得放行，是
      被告陳清鏢、黃尉祺前揭所為並未竊盜系爭大石之辯解應
      屬可採。另雖當時被告黃尉祺交付予被告許福金者為全泰
      砂石股份有限公司（下稱全泰砂石場）之六聯單，然係因
      第三河川局規定必須按照順序提貨，而當時證人許福金欲
      向萬中砂石行購買中石時，第三河川局配料之中石正由全
      泰砂石行提貨中，故被告黃尉祺始輾轉聯繫與萬中砂石行
      有交易關係之全泰砂石行，交付全泰砂石行之六聯單予證
      人許福金指派之司機即證人徐銘鴻、黃曜環等情，據被告
      黃尉祺於本院審理中陳稱明確（見本院卷第96、97頁）。
      萬中砂石行之實際負責人、經理即被告陳清鏢、黃尉祺，
      依第三河川局之規定，販售大甲溪麗陽至松鶴段疏濬工程
      處之中石予證人許福金，並無不法，應可認定。公訴意旨
      雖又指摘被告黃尉祺自承系爭大石係其出售予證人許福金
      等語，然查，被告黃尉祺自始於警詢、偵訊、本院審理中
      ，均係就提示之仟郁交通有限公司請款單記載，確認出售
      予證人許福金者為中石（見臺灣臺中地方法院檢察署99年
      度他字第3455號卷第27頁，100 年度偵字第36號卷第41頁
      ，本院卷第96頁），故上開公訴意旨顯有誤會，附此敘明
      。
五、綜上所述，並無證據足資證明系爭大石為被告陳清鏢、黃尉
    祺自第三河川局取得、出售予證人許福金者，再縱使因怪手
    之篩斗誤篩，導致系爭12顆大石外運，酌以並無證據證明被
    告陳清鏢、黃尉祺有犯罪之故意，且揆諸上揭之實務見解，
    其等移入自己實力支配管領之範圍，數量甚微，乃未逾越通
    常一般之人得以容忍之程度，其等應無竊盜之不法所有意圖
    甚明。再本案檢察官所為論據者，無論直接或間接證據，均
    尚未達於通常一般之人不致有所懷疑、而得確信其為真實之
    程度，又依據刑事訴訟法舉證分配之法則，對於被告之成罪
    事項，應由檢察官負舉證義務，檢察官既不能舉證證明被告
    有上述犯行，而使本院形成無庸置疑之確信心證，是本案應
    依罪疑唯有利於被告原則，對被告為有利之認定。本院復查
    無其他確切證據，足資證明被告陳清鏢、黃尉祺涉有本件竊
    盜犯行，被告陳清鏢、黃尉祺之犯行尚屬不能證明，揆諸前
    揭刑事訴訟法規定及判例之意旨，依法均應諭知無罪。
據上論斷，應依刑事訴訟法第301 條第1 項，判決如主文。
本案經檢察官張添興到庭執行職務。
中    華    民    國   100    年    10    月    31    日
                  刑事第十九庭   法  官   林秉暉
以上正本證明與原本無異。
如不服本判決，應於收受送達後10日內向本院提出上訴書狀，並
應敘述具體理由；其未敘述上訴理由者，應於上訴期間屆滿後20
日內向本院補提理由書（均須按他造當事人之人數附繕本）「切
勿逕送上級法院」。
中    華    民    國   100    年    10    月    31    日
                                 書記官   紀俊源